臺灣高雄地方法院交通事件裁定　　　　 94年度交聲字第630號
原處分機關　交通部公路總局高雄區監理所
異　議　人　甲○○
即受處分人
右列受處分人因違反道路交通管理處罰條例案件，對於交通部公
路總局高雄區監理所民國94年11月1 日所為之高監營字第裁80-
GC0000000 號裁決（原舉發通知單：台中市警察局中市警交字第
GC0000000 號）聲明異議，本院裁定如左：
    主  文
原處分撤銷。
甲○○不罰。
    理  由
一、本件異議意旨略以：異議人即受處分人甲○○係高雄縣大寮
    鄉○○村○○○路308 號久寶機車行負責人，民國94年8 月
    31日，異議人購入車牌號碼GM5-383 號機車（以下簡稱系爭
    機車），整修後於94年9 月14日售出，自94年8 月31日至94
    年9 月14日這段期間，系爭機車都停放在久寶機車行內整修
    待售，並未借予他人騎用，頂多由機車行師傅在機車行附近
    騎乘測試性能而已，系爭機車不可能在94年9 月11日17時17
    分出現在台中市○○路、大墩路口並有違規之情形，台中市
    警察局承辦員警當時是否可能將CM5-383 號誤認為GM5-383
    號，爰依法提出異議等語。
二、原處分機關以異議人於94年9 月11日17時17分許，騎乘系爭
    機車行經台中市○○路、大墩路口，不服從交通勤務警察稽
    查，而於94年11月1 日依道路交通管理處罰條例第60條第2
    項第1 款規定，裁罰新台幣900 元，並依同條例第63條第1
    項規定記違規點數1 點在案。
三、依行政程序法第43條規定「行政機關為處分或其他行政行為
    ，應斟酌全部陳述與調查事實及證據之結果，依論理及經驗
    法則判斷事實之真偽，並將其決定及理由告知當事人」之意
    旨，得認人民有無違反法律上義務，仍應由行政處分機關負
    舉證責任；且行政訴訟法第136 條亦規定準用民事訴訟法第
    277 條「當事人主張有利於己之事實者，就其事實有舉證之
    責任。但法律別有規定，或依其情形顯失公平者，不在此限
    」之規定；又道路交通管理處罰條例第89條規定「法院受理
　　有關交通事件，準用刑事訴訟法之規定；其處理辦法，由司
　  法院會同行政院定之」，道路交通案件案件處理辦法第4 條
    第1 項規定「聲明異議案件之處理，除準用刑事訴訟法有關
    規定外，依本辦法之規定處理之」，而刑事訴訟法第154 條
    第2 項則規定「犯罪事實應依證據認定之，無證據不得認定
    犯罪事實」，是綜據上述，行政處分機關就人民有無違反法
    律上義務之事實應負舉證責任甚為明灼。
四、經查，異議人陳稱其係久寶機車行負責人，於94年8 月31日
    購入系爭機車，整修後於94年9 月14日售出，自94年8 月31
    日至94年9 月14日這段期間，系爭機車都停放在久寶機車行
    內整修待售等情，業據其提出營利事業登記證1 紙在卷可稽
    ，核與證人李春志（久寶機車行員工）證稱「我從94年1 月
    14日起在久寶機車行擔任學徒，我知道我們機車行有系爭機
    車，當初是2 個年輕人騎過來賣，有過戶給我們，過戶之後
    由我負責拆解組裝，因為我原則上會先修理客人的機車，有
    時間再整理中古車，所以我大約花了1 、2 個禮拜的時間整
    理系爭機車，系爭機車過戶之後，就留在車行整修，一直到
    車行賣掉之前，該車都沒有離開過車行」等語（見本院94年
    度交聲字第628 號94年12月16日訊問筆錄）大致相符。而證
    人即查獲本件之台中市警察局第四分局員警鄭明秋雖證稱「
    我於94年9 月11日16時至18時執行機動勤務，17時17分在台
    中市○○路、公益路口執行違規車輛攔檢勤務，發現一部機
    車由大墩路往公益路方向，違規未依規定2 段式左轉，我鳴
    笛攔停，但該機車沿公益路往精誠路方向的快車道快速騎走
    ，所以我沒有攔停到。系爭違規機車由1 名男子駕駛，因為
    他戴全罩式安全帽而且騎很快，所我沒有看清容貌。該違規
    車車號確實是GM5-383 號，因為我們是一組2 個人執行勤務
    ，我們2 個人都有看到車牌才記下系爭違規車車號，所以不
    可能將CM5-383 號看成GM5-383 號」等語（見本院94年度交
    聲字第630 號94年12月21日訊問筆錄），然其同時證稱「當
    時該輛違規車車速約時速30至50公里之間，我們沒有拍照或
    錄影，該路口也沒有監視器，本件舉發之證據只有我們2 個
    人值勤時看到車牌記下車號而已。我對於異議人所述沒有意
    見，異議人有無在94年9 月11日騎乘系爭機車到台中市，我
    無法確定」等語（見同上訊問筆錄）。綜合上開異議人之陳
    述及證人李春志、鄭明秋之證詞，並不排除「系爭機車於94
    年9 月11日係停放在久寶機車行內整修待售，而該輛違規機
    車因車速過快，致證人鄭明秋及另名執勤員警看錯車號」之
    可能，且因證人鄭明秋並未（或來不及）對該車拍照或錄影
    ，該路口亦未裝置監視器，致未能錄下該輛違規機車之車牌
    號碼，本於「無罪推定」「罪疑惟輕」之基本原則，自難僅
    憑證人鄭明秋及另名執勤員警以目視之方式記下車牌號碼，
    即遽認該輛違規機車即係系爭機車。
五、綜上所述，本件原處分機關既未提出積極證據證明異議人確
    有如裁決書所述之違規事實，參酌前揭說明，原處分機關未
    善盡舉證責任而遽予裁罰，尚有未洽。從而，本件異議人之
    異議為有理由，原處分應予撤銷，另諭知異議人不罰。
六、據上論結，應依道路交通案件處理辦法第20條前段，裁定如
    主文。
中　　華　　民　　國　　94　　年　　12　　月　　26　　日
                  　交通法庭    法　官  孫啟強
以上正本證明與原本無異。
如不服本裁定應於送達後5日內向本院提出抗告狀。
中　　華　　民　　國　　94　　年　　12　　月　　26　　日
                                書記官  吳金霞
